臺灣臺東地方法院民事簡易判決  
111年度家繼簡字第10號
原      告  張成江  
訴訟代理人  蕭享華律師（法律扶助）
被      告  張雲妹  
            張秀妹  
            張新妹  
            張曉萍  
            張成龍  
訴訟代理人  蔡勝雄律師（法律扶助）
被      告  張成華  
訴訟代理人  林桂鳳  
            李百峯律師（法律扶助）
被      告  王曉萍  
上列當事人間請求分割遺產事件，本院於民國111年11月1日言詞
辯論終結，判決如下：
    主    文
被繼承人王張粉所遺如附表一所示之遺產，准予依如附表一所示
之方式分割。
訴訟費用由兩造依如附表二所示之比例負擔。
    理    由
一、原告主張略以：被繼承人王張粉於民國92年9月28日死亡，
    遺有如附表一所示之遺產，由王張粉之子女即原告張成江、
    被告張雲妹、張秀妹、張新妹、張曉萍、張成龍、張成華及
    王曉萍共同繼承並登記為公同共有，各人之應繼分比例如附
    表二所示，因上開遺產無法律禁止分割或訂有不分割約定，
    被繼承人亦未立有遺囑指定分割方法，且兩造無法協議分割
    ，爰依民法第1164條之規定提起本件訴訟，並聲明：兩造就
    被繼承人王張粉所遺如附表一所示之遺產准予變價分割，賣
    得價金由兩造按附表二之比例分配。
二、被告分別為以下答辯：
（一）張雲妹、張秀妹、張曉萍、張成龍均表示：同意原告之請
      求等語。
（二）張新妹、張成華則以：同意分割；分割方法為附表一編號
      2之建物及其坐落之基地仍維持公同共有，其餘土地則按
      應繼分比例分割，並由其單獨取得如原告起訴狀附圖所示
      之Ａ部分土地等語。
（三）王曉萍則以：同意分割；分割方法為變賣附表一編號2之
      房屋及其坐落之基地，但伊不需要變賣所得之價金，而是
      按變賣比例擴大伊對於其餘土地之持份等語。
三、被繼承人王張粉於92年9月28日死亡，遺有如附表一所示之
    遺產，應由其子女即原告張成江、被告張雲妹、張秀妹、張
    新妹、張曉萍、張成龍、張成華及王曉萍繼承，從而本件兩
    造繼承被繼承人之遺產，其等之應繼分各為1/8，且兩造就
    上開遺產未達成分割之協議等情，業經原告提出臺東縣○○市
    ○○○段0000地號土地地籍圖謄本、土地登記第一類謄本、臺
    東市○○○段000○號建物第一類謄本、被繼承人除戶戶籍謄本
    、兩造戶籍謄本、臺東縣臺東地政事務所建物複丈結果圖、
    繼承系統表及遺產稅逾核課期間證明書等件（見本院卷第7
    至16、39至48頁）為證，並有臺東縣臺東地政事務所111年9
    月28日東地所登記字第1110006854號函所附土地、建物登記
    公務用謄本（見本院卷第82至88頁）在卷可稽，而被告對此
    亦不爭執，堪認原告主張屬實。
四、按繼承人有數人時，在分割遺產前，各繼承人對於遺產全部
    為公同共有；繼承人得隨時請求分割遺產，但法律另有規定
    或契約另有訂定者，不在此限，民法第1151條、第1164條分
    別定有明文。該條所定之遺產分割，係以遺產為一體之分割
    ，而非以遺產中個別財產之分割為對象，亦即遺產分割之目
    的在遺產公同共有關係全部之廢止，而非個別財產公同共有
    關係之消滅，是除依民法第828條、第829條規定，應經全體
    公同共有人同意，否則，即不得僅就遺產中之特定財產先為
    分割，而應以遺產之全部為分割對象。又公同共有物分割之
    方法，除法律另有規定外，應依關於共有物分割之規定，而
    共有之分割，依共有人協議之方法行之。分割之方法不能協
    議者，或於協議決定後因消滅時效完成經共有人拒絕履行者
    ，法院得因任何人之請求，為裁判分割，民法第830條第2項
    、第824條第1、2項復有明定。兩造既無法協議決定本件遺
    產之分割方法，而被繼承人之遺產亦無不能分割之情形，且
    無不予分割之約定，則原告請求裁判分割遺產以消滅全體繼
    承人間之公同共有關係，自屬有據。
五、次按分割之方法不能協議者，法院得因任何共有人之請求，
    命為下列之分配：（一）以原物分配於各共有人，但各共有
    人均受原物之分配顯有困難者，得將原物分配於部分共有人
    。（二）原物分配顯有困難時，得變賣共有物，以價金分配
    於各共有人；或以原物之一部分分配於各共有人，他部分變
    賣，以價金分配於各共有人。若以原物為分配時，如共有人
    有未受分配，或不能按其應有部分受分配者，得以金錢補償
    之，民法第824條第2項、第3項定有明文。本院斟酌本件遺
    產之性質、經濟效用及全體共有人之利益，並兼顧兩造之意
    願等情事，認兩造公同共有如附表一所示之遺產，其分割方
    法應由兩造依如附表二之比例分割為分別共有為適當。綜上
    ，原告依民法第1164條規定請求分割被繼承人王張粉所遺如
    附表一所示之遺產，為有理由，應予准許，分割方法則如附
    表二所示應繼分比例分割為分別共有。　
六、末按家事訴訟事件，除本法別有規定者外，準用民事訴訟法
    之規定；又共有物分割、經界或其他性質上類似事件涉訟、
    由敗訴當事人負擔訴訟費用顯失公平者，法院得酌量情形，
    命勝訴之當事人負擔其一部，家事事件法第51條及民事訴訟
    法第80條之1各有明定。本件分割遺產屬形成訴訟，法院於
    決定遺產分割方法時，不受原告聲明之拘束，亦不因何造起
    訴而有不同，且被告之應訴乃法律規定所不得不然，而分割
    結果，共有人俱蒙其利，是原告起訴雖於法有據，惟考量本
    件遺產係由兩造按附表二所示之比例繼承，故關於訴訟費用
    之負擔，自應由兩造按附表二所示之比例分擔較為公允。　
七、據上論結，本件原告之訴為有理由，依家事事件法第51條，
    民事訴訟法第78條、第80條之1，判決如主文。 
中　　華　　民　　國　　111  　年　　11　　月　　29 　日
          　　　　民事庭　法  官　范乃中
以上正本係照原本作成。　　    　　　　　
如對本判決上訴，須於判決送達後20日內向本院提出上訴狀 (均
須按他造當事人之人數附繕本)。
中　　華　　民　　國　　111 　年　　11    月　　29　　日
          　　　　　　　　書記官　陳薇如　　　　　　　　
附表一：被繼承人王張粉之遺產
編號 遺產項目 權利範圍 分割方法  1 臺東縣○○市○○○段0000地號土地 全部 由兩造按附表二所示之應繼分比例分割為分別共有。  2 臺東縣○○市○○○段000號建物 （門牌號碼：臺東縣○○市○○路○段000巷00號） 全部  
附表二：兩造之應繼分比例
編號 繼承人 應繼分比例  1 張成江 1/8  2 張雲妹 1/8  3 張秀妹 1/8  4 張新妹 1/8  5 張曉萍 1/8  6 張成龍 1/8  7 張成華 1/8  8 王曉萍 1/8